臺灣高等法院臺南分院民事裁定　九十三年度家抗字第五五號　Ｊ
　　　抗　告　人　乙　　　○
　　　代　理　人　甲　○　○
右抗告人因聲明繼承遺產事件，對於中華民國九十三年三月二十九日臺灣臺南地方法
院九十三年度聲繼字第八號裁定提起抗告，本院裁定如左：
      主　　文
抗告駁回。
抗告程序費用由抗告人負擔。
      理    由
一、本件聲請人即抗告人於原審法院聲請意旨略以：被繼承人胡有田【男，民國（下
    同）十年五月六日出生，生前最後住所：台南縣新化鎮○○里○○路二一一號】
    ，於八十九年九月五日死亡，在台並無得為繼承之親屬。被繼承人胡有田死亡後
    在臺灣地區留有遺產，現由臺南縣榮民之家服務處保管中。抗告人為被繼承人胡
    有田之胞妹，現居大陸地區湖南省，依法對於被繼承人胡有田在臺灣地區之遺產
    有繼承權。爰依臺灣地區與大陸地區人民關係條例第六十六條暨施行細則第四十
    三條規定，檢具被繼承人胡有田除戶戶籍謄本、繼承系統表及經財團法人海峽交
    流基金會驗證之大陸地區湖南省省公證處作成之親屬關係公證書暨委託書等文件
　　，向原審法院聲明繼承之意思表示云云。
二、原審法院裁定以：按大陸地區人民繼承臺灣地區人民之遺產，應於繼承開始起三
　　年內以書面向被繼承人住所地之法院為繼承之表示；逾期視為拋棄其繼承權，臺
　　灣地區與大陸地區人民關係條例第六十條、第六十六條第一項定有明文。查被繼
　　承人胡有田於八十九年八月二十八日死亡，有抗告人所提出之被繼承人胡有田除
　　戶謄本一份憑，抗告人主張被繼承人胡有田係於八十九年九月五日死亡，顯屬有
　　誤，在此明。揆諸上揭條例規定，抗告人至遲應於九十二年八月二十八日以前
　　向原審法院為繼承之表示，否則視為拋棄其繼承權。乃抗告人竟遲至九十三年三
　　月三日始向原審法院聲明繼承，有原審法院收文章可憑，顯逾三年之期限，其聲
　　明於法不合，應予駁回。
三、抗告意旨略以：依據臺灣地區與大陸地區人民關係條例第六十六條第二項規定：
    「大陸地區人民繼承本條例施行前已由主管機關處理，且在臺灣地區無繼承人之
    現役軍人或退除役官兵遺產者，前項繼承表示之期間為四年」，因此特附呈退輔
    會南縣榮民服務處九十二年十一月十日函足資證明。家屬已在法律規定之四（抗
    告狀誤載為三）年期限內為繼承意思之表示，被繼承人胡有田確係在臺之單身榮
    民，符合上述法令「繼承表示之期間為四年」之規定。
四、經查：按大陸地區人民繼承台灣地區人民之遺產，應於繼承開始起三年內以書面
    向被繼承人住所地之法院為繼承之表示逾期視為拋棄其繼承權，臺灣地區與大陸
    地區人民關係條例第六十六條第一項定有明文；又大陸地區人民繼承本條例施行
    前已由主管機關處理，且在臺灣地區無繼承人之現役軍人或退除役官兵遺產者，
    前項繼承表示之期間為四年；繼承在本條例施行前開始者，前二項期間自本條例
    施行之日起算，同條例第六十六條第二項、第三項亦有明定。而該條例係於八十
    一年九月十六日經行政院會發布於八十一年九月十八日施行，惟本件被繼承人胡
    有田係於上開條例施行「後」之八十九年八月二十八日死亡，有原審卷附被繼承
    人胡有田除戶謄本可稽，抗告人之繼承係於該條例施行「後」發生，核與該條例
    第六十六條第二項、第三項之規定有間，仍應適用同法條第一項之規定即應於繼
    承開始起三年內即九十二年八月二十八日以前為聲明繼承之表示，始為適法。乃
    抗告人竟遲至九十三年三月三日始向原審法院為聲明繼承之表示，有原審法院收
    文章可憑，顯逾三年之期限，其聲明於法不合，原審法院因而駁回其聲明繼承之
    表示，核無不合。抗告意旨仍執前詞指摘原裁定不當，求予廢棄，為無理由。
五、據上論結，本件抗告為無理由，依非訟事件法第八條第一項前段、第二十八條，
    民事訴訟法第四百九十五條之一第一項、第四百四十九條第一項、第九十五條、
    第七十八條，裁定如主文。
中　　　華　　　民　　　國　　九十三　　年　　　五　　　月　　  廿七　　日
　　　　　　　　　　　　　　　　　　臺灣高等法院臺南分院民事第四庭
~B1審判長法官　林　　金　　村
~B2　　　法官　袁　　靜　　文
~B3　　　法官　胡　　景　　彬
右為正本係照原本作成。
如不服本裁定，僅得於收受本裁定正本送達後十日內以違背法令為理由，向本院提出
再抗告狀（須附繕本一份及繳納再抗告裁判費新台幣四十五元），而後始可再抗告於
最高法院。
中　　　華　　　民　　　國　　九十三　　年　　　五　　　月　　　廿八　　日
~B法院書記官　邱　　春　　榮
